【裁判字號】    99,台非,201
【裁判日期】    990722
【裁判案由】    違反毒品危害防制條例
【裁判全文】
最高法院刑事判決              九十九年度台非字第二０一號
上  訴  人  最高法院檢察署檢察總長
被      告  甲○○
上列上訴人因被告違反毒品危害防制條例案件，對於台灣台中地
方法院中華民國九十八年二月十二日第一審確定判決（九十八年
度訴字第三九四號，起訴案號：台灣台中地方法院檢察署九十八
年度毒偵字第二一三號），認為違法，提起非常上訴，本院判決
如下：
    主  文
上訴駁回。
    理  由
非常上訴理由稱：「按刑法第四十七條第一項規定之累犯，以受
徒刑之執行完畢，或一部之執行而赦免後，五年以內，故意再犯
有期徒刑以上之罪者，始足當之。又被告所犯數罪，如符合刑法
第五十條、第五十一條應併合處罰之要件，雖經法院分別判處有
期徒刑確定，其中一罪且先執行有期徒刑期滿。嗣法院又依檢察
官之聲請，以裁定定數罪之應執行刑確定，則在所裁定之執行刑
尚未全部執行完畢以前，各罪之宣告刑均不發生執行完畢之問題
，其在未裁定前已先執行期滿之罪，僅應將其已執行之刑期自應
執行刑中扣除，不能認該罪已執行完畢，自亦不能據為成立累犯
之要件（參見貴院八十八年度台非字第一六一號判決）。查本件
原判決以被告甲○○前因施用第二級毒品案件，經台灣台中地方
法院判處有期徒刑三月確定，於民國九十七年十月二十二日易科
罰金執行完畢。復先後於九十七年十一月十七日六、七時許、十
八日凌晨一、二時許，分別施用第二級毒品甲基安非他命、第一
級毒品海洛因各一次，因論以累犯，固非無見。惟被告所犯上開
施用第二級毒品罪刑，與其另犯經貴院九十八年度台上字第七七
四七號判決確定之販賣第二級毒品等罪，嗣經檢察官聲請台灣高
等法院台中分院，於九十九年一月二十九日，以九十九年度聲字
第一六四號裁定合併定應執行之刑為有期徒刑二十年二月，應於
一百三十五年二月十三日始執行期滿，有全國刑案資料查註表、
台灣高等法院台中分院九十九年度聲字第一六四號裁定書可稽。
是依上開說明，本件自不能以被告於其所犯數罪中之一施用第二
級毒品罪，已於九十七年十月二十二日易科罰金執行完畢，即論
其於九十七年十一月十七日六、七時許、十八日凌晨一、二時許
，所犯本件之施用第一、二級毒品罪為累犯。原判決未察，誤依
累犯予以論科，顯有適用法則不當之違背法令。案經確定，且於
被告不利，爰依刑事訴訟法第四百四十一條、第四百四十三條提
起非常上訴，以資糾正。」等語。
本院按：非常上訴應以原判決所確認之事實為基礎，以審查其適
用法律有無違背法令。又依法應於審判期日調查之證據，而未予
調查，致適用法令違誤，而顯然於判決有影響者，該項確定判決
，即屬判決違背法令，應有刑事訴訟法第四百四十七條第一項第
一款規定之適用，固經司法院釋字第一八一號著有解釋。惟所謂
依法應於審判期日調查之證據，係指事實審訴訟程序中已存在之
證據，在客觀上為法院認定事實及適用法律之基礎者而言，倘當
時不存在之證據，而為原審所不及調查或無從調查者，即非屬上
開應調查證據之範圍。從而在非常上訴程序中，不得依憑原審判
決以後始成立之新事實或新證據，資為非常上訴之理由。本件原
確定判決引用起訴書記載所確認之事實，係認被告甲○○前因施
用第二級毒品案件，經台灣台中地方法院判處有期徒刑三月確定
，於九十七年十月二十二日易科罰金執行完畢（下稱前案），復
於九十七年十一月十八日凌晨一、二時許，在台中縣后里鄉○○
村○○街○段六十一號住處，施用第一級毒品海洛因一次，及於
同年月十七日六、七時許，在上開住處，施用第二級毒品甲基安
非他命一次等情，認被告係在前案有期徒刑執行完畢後，五年內
故意再犯前開施用第一級毒品、施用第二級毒品二罪，所犯前開
二罪均應適用刑法第四十七條第一項之規定論以累犯。依原判決
事實之記載及理由之說明與卷內證據資料，其適用法令尚無違誤
。非常上訴意旨雖以：被告所犯前案之罪刑，與其另犯經本院九
十八年度台上字第七七四七號判決確定之販賣第二級毒品等罪刑
，嗣經檢察官聲請台灣高等法院台中分院，於九十九年一月二十
九日以九十九年度聲字第一六四號裁定，合併定應執行有期徒刑
二十年二月，應於一百三十五年二月十三日始執行期滿，本件即
不能論以累犯，原審未察，誤依累犯論科，致有適用法令不當之
違法等語。惟前開台灣高等法院台中分院合併定應執行刑之裁定
日期為「九十九年一月二十九日」，有該裁定書影本在卷可稽，
係在原審於「九十八年二月十二日」判決以後始發生之新事實、
新證據。此乃原審裁判時不存在之資料，自不及調查且無從調查
，即非屬刑事訴訟法第三百七十九條第十款所規定應調查證據之
範圍。本件非常上訴，依憑原審判決以後始成立之新事實、新證
據，據以指摘原確定判決就當時「不存在之事實及證據」未予明
察，致誤依累犯論科，並無理由，應予駁回。
據上論結，應依刑事訴訟法第四百四十六條，判決如主文。
中    華    民    國  九十九  年    七    月  二十二  日
                      最高法院刑事第六庭
                          審判長法官  陳  世  雄
                                法官  魏  新  和
                                法官  徐  文  亮
                                法官  吳  信  銘
                                法官  劉  介  民
本件正本證明與原本無異
                                      書  記  官
中    華    民    國  九十九  年    七    月  二十七  日
                                                     m

司法院資訊處製作；財團法人民間司法改革基金會備份。
